---
title: "Apostila IGTI - Análise Estatística de Dados"
subtitle: "Escrito por Máiron César Simões Chaves. Adaptado por Anderson Pontes"
output: github_document
---

# Capítulo 01 - Análise Exploratória de Dados com o R

Criando o **dataframe** que possui os dados que serão explorados.
  atribuimos a uma variável 'dados' o data.frame que contém quatro colunas, do tipo _factor_: Vendas_Cafe, Preco_Cafe, Promocao, Preco_Leite.
  três dessas colunas possuem dados numéricos (Vendas_Cafe, Preco_Cafe, Preco_Leite) e uma delas possui dados categóricos (Promocao)

```{r}
dados <- data.frame(Vendas_Cafe = c(18, 20, 23, 23, 23, 23, 24, 25, 26, 26, 26, 26, 27, 28, 28, 29, 29, 30, 30, 31, 31, 33, 34, 35, 38, 39, 41, 44, 44, 46),
 Preco_Cafe = c(4.77, 4.67, 4.75, 4.74, 4.63, 4.56, 4.59, 4.75, 4.75, 4.49, 4.41, 4.32, 4.68, 4.66, 4.42, 4.71, 4.66, 4.46, 4.36, 4.47, 4.43, 4.4, 4.61, 4.09, 3.73, 3.89, 4.35, 3.84, 3.81, 3.79),
 Promocao = c("Nao", "Nao", "Nao", "Nao", "Nao", "Nao", "Nao", "Nao", "Sim", "Nao", "Sim", "Nao", "Nao", "Sim", "Sim", "Nao", "Sim", "Sim", "Sim", "Nao", "Nao", "Sim", "Sim", "Sim", "Nao", "Sim","Sim", "Sim", "Sim", "Sim"),
 Preco_Leite = c(4.74, 4.81, 4.36, 4.29, 4.17, 4.66, 4.73, 4.11, 4.21, 4.25, 4.62, 4.53, 4.44, 4.19, 4.37, 4.29, 4.57, 4.21, 4.77, 4, 4.31, 4.34, 4.05, 4.73, 4.07, 4.75, 4, 4.15, 4.34, 4.15))
```

Agora, vamos visualizar um conjunto estatísticas descritivas com a função **summary()**, que retorna:
  para dados numéricos: valor mínimo e máximo, quartis e média.
  para dados categóricos: tipo de dados e quantidade de dados (length) 

```{r}
summary(dados)
```

Determinando o *desvio padrão* de cada uma das colunas numéricas, com a função *sd()*

```{r}
sd(dados$Vendas_Cafe)
sd(dados$Preco_Cafe)
sd(dados$Preco_Leite)
```

Visualizaremos em um *histograma* a distribuição da variável Preço_cafe, com a função **hist()**, que possui como parâmetros:
  col = determina a cor das colunas
  main = determina o título do gráfico
  xlab, ylab = determina o título dos eixos dos gráficos

```{r}
hist(dados$Preco_Cafe, col = 'blue',  main = 'Distribuicao dos Preços Praticados para o Café', xlab='Preços do café', ylab='Frequência')
```

Agora, visualizaremos o histograma das três variáveis numéricas na mesma página

```{r}
par(mfrow=c(2,2)) #Configura layout para posicionar os graficos em duas linhas e duas colunas
hist(dados$Vendas_Cafe, col = 'black', main = 'Distribuicao das Vendas do Café', xlab="Vendas de café", ylab="Frequência")
hist(dados$Preco_Cafe, col = 'blue', main = 'Distribuicao dos Preços do Café', xlab="Preços do café", ylab="Frequência")
hist(dados$Preco_Leite, col = 'red', main = 'Distribuicao dos Preços do Leite', xlab="Preços do leite", ylab="Frequência")
```

Visualiza relacao entre as vendas do café o preço do café

```{r}
plot(y = dados$Vendas_Cafe,  x = dados$Preco_Cafe)
```

Customizando o gráfico anterior, temos:

```{r}
plot(y = dados$Vendas_Cafe,
 x = dados$Preco_Cafe,
 pch = 16,
 col = 'blue',
 xlab = 'Preço',
 ylab = 'Quantidade Vendidade',
 main = 'Relação entre o Preço e as Vendas do Café')
grid() #este comando adiciona linhas de grade ao grafico

```

Agora, iremos colorir os pontos onde havia promoção naquele dia, utilizando os dados categóricos da coluna Promocao para decidir.

```{r}
plot(y = dados$Vendas_Cafe,
 x = dados$Preco_Cafe,
 col = factor(dados$Promocao), #aqui, temos que transformar os dados da coluna Promocao em um factor
 pch = 16,
 xlab = 'Preço',
 ylab = 'Quantidade Vendidade',
 main = 'Relação entre o Preço e as Vendas do Café')

#o trecho abaixo adiciona uma legenda no gráfico. o comando grid() adiciona as linhas pontilhadas no gráfico

legend(x=4.4,y=45,
 c("Promoção","Sem_Promoção"),
 col=c("red","black"),
 pch=c(16,16))
grid()

```

Criaremos uma nova variavel informando se naquele dia vendeu acima ou abaixo da media historica.

```{r}
media <- mean(dados$Vendas_Cafe) #armazena a media em uma variavel
variavel <- ifelse(dados$Vendas_Cafe > media, 'Acima_da_media', 'Abaixo_da_media')
variavel <- factor(variavel) #converte nova variavel para factor
plot(variavel) #grafico com a qtde abaixo e acima da media
table(variavel) #visualiza a qtde abaixo e acima da media
```

Geraremos os boxplots das colunas numéricas

```{r}
par(mfrow=c(2,2)) #Configura layout para posicionar os graficos em duas linhas e duas colunas
#Gera boxplot das vendas
boxplot(dados$Vendas_Cafe, main="Vendas de café")

#Gera boxplot do preco
boxplot(dados$Preco_Cafe, main="Preço do café")


#Customizando o boxplot
boxplot(dados$Vendas_Cafe~dados$Promocao,
 col = 'gray', pch = 16,
 xlab = 'Promoção',
 ylab = 'Vendas',
 main = 'Vendas com promoção vs Vendas sem promoção')

```
# Capítulo 02 - Distribuições de Probabilidade

## DISTRIBUIÇÃO BINOMIAL

Exemplo: Definindo como sucesso o cliente comprar, e supondo que a probabilidade de sucesso é 50%.Ao passar 10 clientes em nossa loja, qual a probabilidade de realizarmos 2 vendas? Ou seja, queremos encontrar a probabilidade de dois sucessos, em dez tentativas.Cuja probabilidade de sucesso em cada tentativa é 50%

```{r}
dbinom (x = 2, size = 10, prob = 0.5)
```
Onde:
x é o número de sucessos, size é o número de tentativas, prob é a probabilidade de sucesso em cada tentativa

A função a seguir gera quantidades aleatórias de sucesso oriundos de uma quantidade (size) de tentativas dada a probabilidade (prob) de sucesso. É útil para realizar experimentos. Podemos simular qual a frequencia esperada de vendas a cada dez clientes? Ainda mantendo a probabilidade de sucesso (cliente comprar) de 50%.

```{r}
va_binomial <- rbinom(n = 30, size=10, prob=0.5) 
```

Onde:
n é a quantidade de vezes que o experimento deve ser repetido, size é o número de tentativas a cada experimento, prob é o número de sucesso em cada uma das tentativas

```{r}
hist(va_binomial)
```

A maior barra no histograma representa a quantidade esperada de vendas. 

Ajuste o parametro n para 1000 e plote o histograma e observe como a distribuição binomial se aproxima da normal. 

```{r}
va_binomial <- rbinom(n = 1000, size=10, prob=0.5)
hist(va_binomial)
```

Podemos também querer a probabilidade de que até dois clientes comprem, ao invés de saber a probabilidade de exatos dois comprarem. A probabilidade de até dois clientes comprarem é:(probabilidade de nenhum cliente comprar) + (probabilidade de um cliente comprar) + (probabilidade de dois cliente comprarem).
Formalizando: P(X<=2) = P(X=0) + P(X=1) + P(X=2)

```{r}
pbinom(q = 2,size = 10, prob = 0.5)
```

A probabilidade de que até dois clientes comprem ao entrarem dez clientes, é de 5,48%

## DISTRIBUIÇÃO GEOMÉTRICA

Exemplo: Definindo como sucesso o cliente comprar, e supondo que a probabilidade de sucesso é 50%.Qual a probabilidade da primeira venda ocorrer quando o quinto cliente entrar na
loja?

```{r}
dgeom(x = 5, prob = 0.5)
```
Onde:
x é o número de tentativas
prob é a probabilidade de sucessos

Podemos utilizar a mesma função para nos dar a probabilidade do sucesso ocorrer na primeira tentativa, segunda tentativa, terceira tentativa ... até a décima tentativa.

```{r}
va_geometrica <- dgeom(x = 1:10, prob = 0.5)
va_geometrica
plot(va_geometrica)
```

Veja como as probabilidades vão diminuindo. A probabilidade de sucesso de 50% é relativamente alta, então é muito provavel que o sucesso ocorra logo nas primeiras tentativas.

Podemos utilizar a distribuição geométrica acumulada para saber qual a probabilidade do primeiro sucesso ocorrer na primeira tentativa OU na segunda tentativa OU na terceira tentativa. Formalizando, queremos: P(X<=3)

```{r}
va_geometrica_acumulada <- pgeom(0:3, prob = 0.5)
plot(va_geometrica_acumulada)
```

## DISTRIBUIÇÃO BINOMIAL NEGATIVA

Definindo como sucesso o cliente comprar, e supondo que a probabilidade de sucesso é 50%.Qual a probabilidade de ter que entrar 8 clientes até que a segunda venda ocorra?

```{r}
dnbinom(x=2, size = 8, prob = 0.50) 
```

Onde:
x é o número de sucessos, size é a quantidade de tentativas, prob é a probabilidade de sucesso

## DISTRIBUIÇÃO POISSON

Exemplo: Uma loja recebe em média, 6 (𝝺) clientes por minuto. Qual a probabilidade de que 5(x) clientes entrem em um minuto?

```{r}
dpois(x= 5,lambda = 6)
```

#Onde:
x é a quantidade a ser testada, lambda é a taxa média de ocorrêcia do evento em um determinado período de intervalo de tempo ou espaço.

Podemos utilizar a mesma funcao para obter a probabilidade de entrar um cliente, dois clientes... quinze clientes

```{r}
va_poison <- dpois(x = 1:15, lambda = 6)
plot(va_poison)
```

Observe que os valores se distribuiem simetricamente en tormo de seis, isso acontece porque o parâmetro lambda é a média (e também o desvio padrão) da distribuição de Poisson.

Também podemos obter a probabilidade acumulada de até 5 clientes entrarem na loja em um minuto. Formalizando, queremos: P(X<=5)

```{r}
va_poison <- ppois(1:5, lambda = 6)
plot(va_poison)
```

## DITRIBUIÇÃO NORMAL

Exemplo: Suponha que a distribuição dos salários dos funcionários de uma empresa sigam uma distribuição normal com média 𝜇 = 2.500 e desvio padrão σ = 170. Ao selecionar aleatoriamente um indivíduo dessa população, qual a probabilidade de ter salário entre 2.400 e 2.600? Precisamos achar a probabilidade do indivíduo ter um salário de até 2.600 e subtrair pela probabilidade do indivíduo ter o salário até 2.400.

Para P(X<=2400):

```{r}
probabilidade_ate_2400 <- pnorm(q = 2400, mean = 2500, sd = 170)
probabilidade_ate_2400
```
e para P(X<=2600)

```{r}
probabilidade_ate_2600 <- pnorm(q = 2600, mean = 2500, sd =170 )
probabilidade_ate_2600
```

determinando o intervalo P(X<=2600) - P(X<=2400), temos:

```{r}
probabilidade_ate_2600 - probabilidade_ate_2400
```

Podemos gerar 100 números aleatórios para uma distribuição normal com média 2500 e desvio padrão 170

```{r}
va_normal <- rnorm(n = 100, mean = 2500,sd = 170)
hist(va_normal)
```

## DISTRIBUIÇÃO NORMAL PADRÃO

O comando scale() padroniza uma variável aleatória. Ao aplicar o comando na variável va_normal que acabmos de criar, ela ficará com média zero e desvio padrão unitário

```{r}
va_normal_padrao <- scale(va_normal)
hist(va_normal_padrao)
```

Exemplo: Suponha que a distribuição dos salários dos funcionários de uma empresa sigam uma distribuição normal com média 𝜇 = 2.500 e desvio padrão σ = 170. Ao selecionar aleatoriamente um indivíduo dessa população, qual a probabilidade de ter salário acima de 2.600?

Padronização:

```{r}
z <- (2600-2500)/170
pnorm(z, mean = 0, sd = 1)
```

ou simplesmente 

```{r}
pnorm(z)
```

Podemos também visualizar onde está o nosso valor Z em relação a média

```{r}
plot(density(scale(va_normal))) #Plota curva de densidade
abline(v = 0,col = 'blue') #Gera uma linha sobre média, que é zero pois padronizamos a distribuição
abline(v = 0.58,col = 'red') #Gera uma linha sobre o valor z obtido
```

## DISTRIBUIÇÃO F 

Gerando uma amostra aleatória de 1000 número seguindo uma distribuição F

```{r}
va_f <- rf( n= 1000, df1 = 5 , df2 = 33 ) 
```

Onde: n é a quantidade de números a ser gerado, df1 é o primeiro grau de liberidade, df2 é o segundo grau de liberdade.

Graficamente, temos:

```{r}
hist(va_f)
```

Vá aumentando os graus de liberdade e observe como a distribuição se aproxima da normal

```{r}
va_f <- rf( n= 1000, df1 = 30 , df2 = 66 )
hist(va_f)
```
aumentando mais ainda

```{r}
va_f <- rf( n= 1000, df1 = 60 , df2 = 120 )
hist(va_f)
```

Informação Extra: Uma distribuição F é a razão entre duas chi-quadrado

## DISTRIBUIÇÃO T

Gera uma amostra aleatória de 1000 números seguindo uma distribuição T

```{r}
va_t <- rt(1000, df = 2)
hist(va_t)
```

Observe que a distribuição t, assim como a normal padrão, é centrada no zero. 
Vá aumentando o grau de liberdade e observando o comportamento do histograma.

```{r}
va_t <- rt(1000, df = 10)
hist(va_t)
```
aumentando mais um pouco:

```{r}
va_t <- rt(1000, df = 50)
hist(va_t)
```

## DISTRIBUIÇÃO QUI-QUADRADO

Gera uma amostra aleatória de 1000 números seguindo uma distribuição quiquadrado

```{r}
va_QuiQuadrado <- rchisq(1000,df = 3)
hist(va_QuiQuadrado)
```

# Capítulo 03 - Intervalos de confiança

##  Intervalo de confiança para média amostral pela distribuição Normal Padrão

Obter o intervalo de confiança para uma variável cuja média = 30, desvio padrão = 7,31 e n = 30

Temos que definir o nível de confiança do nosso intervalo. Podemos obter o valor do quantil para o nível de confiança desejado com a função qnorm().

O quantil na distribuição normal padrão para 95% de confiança:

```{r}
ic <- 0.95
alfa <- 1-ic
1-(alfa/2)
qnorm(0.975)
```
Vamos armazenar os valores em objetos

```{r}
media <- 30
desvio_padrao_populacional <- 7.31
n <- 30
quantil_95 <- qnorm(0.975)
```

Aplicando a fórmula:

```{r}
Limite_Superior <- 30+quantil_95*(desvio_padrao_populacional/sqrt(n))
Limite_Inferior <- 30-quantil_95*(desvio_padrao_populacional/sqrt(n))
paste("Com 95% de confiança, podemos afirmar que a média varia entre",Limite_Inferior," e ",Limite_Superior)
```

## Intervalo de confiança para a média amostral pela distribuição t de Student

A teoria nos diz para utilizar a distribuição t de Student quando não soubermos o desvio padrão populacional.

Vamos assumir que o desvio padrão que temos é obtido a partir da amostra e armazenar os valores em objetos:

```{r}
media <- 30
desvio_padrao_amostral <- 7.31
n <- 30
quantil_95_t <- qt(0.975,df = n-1)
```

Aplicando a fórmula:

```{r}
Limite_Superior_t <- 30+quantil_95_t*(desvio_padrao_amostral/sqrt(n))
Limite_Inferior_t <- 30-quantil_95_t*(desvio_padrao_amostral/sqrt(n))
paste("Com 95% de confiança, podemos afirmar que a média varia entre",Limite_Inferior_t," e ",Limite_Superior_t)

```

Supondo que nossa variável já esteja em um data frame aqui no R, tem um comando para fornecer o intervalo de confiança de forma bem mais fácil.

Vamos gerar com o comando rnorm() uma variável aleatoria com média 30, desvio padrão 7,31 e n = 30 e vizualizar seu padrão:

```{r}
va <- rnorm(n = 30, mean = 30, sd = 7.31)
hist(va)
```

Calculando o intervalo de 95% de confiança com a distribuição t de Student com a funçao t.test():

```{r}
IC <-t.test(va, conf.level = 0.95)
IC$conf.int
```

Pronto, já temos o intervalo de confiança para média. Beeem mais fácil assim :)

## Intervalo de confiança para a proporção

Utilizando o exemplo da apostila, onde calculamos o intervalo para proporção onde 138 de n = 500 clientes realizaram a devolução do produto.

Vamos armazenar os valores em objetos:

```{r}
devolucoes <- 138
n <- 500
quantil_95 <-qnorm(0.975)
proporcao_devolucoes <- devolucoes/n
```

Aplicando a fórmula, temos:

```{r}
Limite_Superior_prop <- proporcao_devolucoes + quantil_95 * sqrt(proporcao_devolucoes*(1-proporcao_devolucoes)/n)
Limite_Inferior_prop <- proporcao_devolucoes - quantil_95 * sqrt(proporcao_devolucoes*(1-proporcao_devolucoes)/n)
paste("Com 95% de confiança, podemos afirmar que a proporção varia entre",Limite_Inferior_prop," e ",Limite_Superior_prop)
```

Podemos obter o intervalo de confiança para proporção mais fácil pela função prop.test()

```{r}
IC_proporcao <- prop.test(x = 138, n = 500, conf.level = 0.95)
IC_proporcao$conf.int
```

## Intervalo de confiança para média via Bootstrap

Vamos gerar uma va seguindo uma distribuição qui-quadrado

```{r}
va <- rchisq(n = 60, df = 3)
hist(va)
```

Inicializa variaveis

```{r}
medias <- c() #Essa variável é um vetor para armazenar a média de cada subamostra bootstrap
R <- 1000 #Numero de subamostras extraídas para gerar a distribuição amostral de médias
```

Fazendo o bootstrap:

```{r}
for (i in 1:R) {
 #Realiza uma subamostragem aleatória com reposição da va
reamostra <- sample(va, size = 50, replace = T)
 #Armazena a média da subamostra
 medias[i] <- mean(reamostra)
}

```

Distribuicao das médias das subamostras (distribuição amostral da média da va)

```{r}
hist(medias)
```

Observe que mesmo a variável original não seguindo uma distribuição normal, o Teorema Central do Limite nos garante que a distribuição das médias será normal se n é suficientemente grande.

A partir das médias geradas, precisamos achar dois valores, o que corta a cauda inferior e o que corta a cauda superior da distribuição. Lembrando que ela é simétrica

Caso o intervalo desejado seja de 95% de confiança, temos que ordenar essa distribuição do menor valor para o maior e achar o valor que deixará 2,5% dos dados para trás
e o valor que deixará 97,5% para trás:

```{r}
(1-0.95)/2
1-(1-0.95)/2
```

Visualize o intervalo de confiança via bootstrap

```{r}
quantile(medias, probs = c(0.025,0.975))
```

Vamos realizar mais um experimento: Geraremos uma va com média = 30 e desvio padrão amostral =7.31 e n = 30

```{r}
va <- rnorm(n = 30, mean = 30, sd = 7.31)
```

Iremos calcular o intervalo de confiança usando o Bootstrap e também com a distribuição # t de Student. Compararemos os resultados.

Inicializa variavel para armazenar as médias de cada subamostra, e realiza o bootstrap:

```{r}
medias <- c()
R <- 10000
for (i in 1:R) {
 #Realiza uma subamostragem aleatória com reposição da va
 reamostra <- sample(va, size = 20, replace = T)
 #Armazena a média da subamostra
 medias[i] <- mean(reamostra)
}
#Distribuicao das médias das subamostras (distribuição amostral da média da va)
hist(medias)

```

Limites inferior e superior do intervalo pelo bootstrap

```{r}
quantile( medias, probs = c(0.025,0.975))
```

Limites inferior e superior do intervalo via t de Student

```{r}
IC<-t.test(va, conf.level = 0.95)
IC$conf.int
```

# Capítulo 04 - Testes de Hipóteses

## Avaliando a normalidade de uma variável aleatória 

Gera a variável aleatória que segue distribuição normal com n = 70, média = 40 e desvio padrão = 8

```{r}
set.seed(10)
va_normal <- rnorm(n = 70, mean = 25, sd = 8)
```

Gera v.a. que segue uma distribuição F (não normal) com n = 15, 2 graus de liberdade no numerados e 10 graus de liberdade no denominador

```{r}
va_nao_normal <- rf(n =15, df1 =2, df2 = 10)
```

Visualize o histograma das variáveis geradas. Observe como os dados se distribuem em torno do valor médio na va normal

```{r}
hist(va_normal)
```

Observe como os dados não se distribuem em torno de um valor médio exibindo padrão assimétrico

```{r}
hist(va_nao_normal)
```

Visualize o QQ-Plot. Observe como os pontos de dados seguem a linha reta qq norm da va normal

```{r}
qqnorm(va_normal)
qqline(va_normal) #Este comando é para adicionar a linha
```

Observe como os pontos de dados não seguem a linha reta na va não normal

```{r}
qqnorm(va_nao_normal)
qqline(va_nao_normal) #Este comando é para adicionar a linha
```

Vamos aplicar o teste de hipóteses Shapiro Wilk. O teste funciona sob as hipóteses
  H0: A variável segue uma distribuição normal
  H1: A variável não segue uma distribuição normal

Fixe um nível de significância alfa e analise o p valor (p-value) do Shapiro Wilk. 
Se o p-value for menor que alfa a hipótese nula deve ser rejeitada

```{r}
shapiro.test(va_normal)
shapiro.test(va_nao_normal)
```
## Teste t para diferença de médias (duas amostras independentes) 

Iremos simular o exemplo da apostila. Iremos testar se:
  H0: As vendas na posição A são iguais as Vendas na Posição B
  H1: As vendas na posição A são diferentes das vendas na posição B

```{r}
mu1 <- 150.1 #Armazena as média de vendas na posição A
mu2 <- 182.1 #Armazena as média de vendas na posição B

s1 <- 17 #Armazena o desvio padrão das vendas na posição A
s2 <- 19.2 #Armazena o desvio padrão das vendas na posição B

n1 <- 25 #Armazena a quantidade observações registradas para de vendas na posição A
n2 <- 30 #Armazena a quantidade observações registradas para de vendas na posição B
```

Calcula nossa estatística de teste. Que é o t calculado:

```{r}
t <- (mu1 - mu2) / sqrt( s1^2/n1 + s2^2/n2)
t #Visualize o valor de t calculado
```

Calcula os graus de liberdade da estatística de teste

```{r}
gl <- (s1^2/n1 + s2^2/n2)^2 /( (s1^2/n1)^2 / (n1-1) + (s2^2/n2)^2 / (n2-1) )
gl #Visualize a quantidade de graus de liberdade
```

Obtem o quantil (t crítico) para uma distribuição t com gl graus de liberdade. A um alfa de 5%

```{r}
quantil <- qt(0.975,df = gl)
quantil #Visualize o t crítico
```

Esse é o aspecto de uma distribuição t com n=53 observações e com n - 1 graus de liberdade

Observe onde estão os valores críticos que acabamos de encontrar

```{r}
plot(density(rt(n = 53,df = gl)),xlim = c(-7,7)) 
abline(v = quantil,col = 'blue',lwd = 2)
abline(v = -quantil,col = 'blue',lwd = 2)
abline(v = t, col = 'red')# Observe como o tcalculado é muito menor que o tcrítico. Está na região de rejeição
```

Obtendo o valor p

P(Tcalculado > Tcritico)

```{r}
2*pt(q = t, df = gl)
```

Agora vamos realizar o mesmo teste de hipótese utilizando a função nativa do R, **t.test()**

Observe no output desta função, que ela já nos da tudo pronto, t calculado e valor p

```{r}
vendas_A <- rnorm(n= 25, mean = 150.1, sd = 17)
vendas_B <- rnorm(n = 30, mean = 182.1, sd = 19.2)
t.test(vendas_A,vendas_B, alternative = 'two.sided')
```

Esse é o aspecto de uma distribuição t com n observações e com n - 1 graus de liberdade

```{r}
n <- 5
plot(density(rt(n = n,df = n-1))) 
```

Altere o valor de n de 5 em 5 observe que a medida que os graus de liberdade aumenta a distribuição se aproxima da normal. 
Como os valores são geradosa leatoriamente poderemos ter curvas diferentes para um mesmo valor de n, mas a medida que n cresce o comportamento simétrico tende a estabilizar

```{r}
n <- 10
plot(density(rt(n = n,df = n-1))) 
```

```{r}
n <- 15
plot(density(rt(n = n,df = n-1))) 
```

## Teste t para diferença de médias (duas amostras dependentes) 

Iremos simular o exemplo da apostila:
  H0: O peso médio após a dieta é igual ao peso médio antes da dieta
  H1: O peso médio após a dieta é menor do que o peso médio antes da dieta
  
Iremos utilizar uma biblioteca adicional para gerar valores aleatórios que sigam uma distribuição normal entre um intervalo de valor para simular os pesos

A biblioteca chama 'truncnorm'. Basta instalar com o comando abaixo **install.packages()**.

Uma vez instalada não há mais necessidade de instalar novamente. Basta carregar com o comando **library()**

```{r}
install.packages('truncnorm')
library(truncnorm)
set.seed(100)
```

Gera uma amostra aleatória, seguindo uma distribuição normal cujo valor mínimo é 100 e o valor máximo é 140.

O valor de n=20, média = 123 e desvio padrão 18 

Com essa v.a. iremos simular os pesos dos indivíduos antes da dieta

```{r}
antes_da_dieta <- rtruncnorm(n=20, a=100, b=140, mean=123, sd=18)
```


Gera uma amostra aleatória, seguindo uma distribuição normal cujo valor mínimo é 110 e o valor máximo é 130.

O valor de n=20, média = 110 e desvio padrão 28 

Com essa v.a. iremos simular os pesos dos indivíduos após a dieta

```{r}
depois_da_dieta <- rtruncnorm(n=20, a=110, b=130, mean=110, sd=28)
```

Calcula e visualiza a diferença depois da dieta e antes da dieta, para cada indivíduo

```{r}
diferenca <- depois_da_dieta-antes_da_dieta
hist(diferenca)
```

Avalie a normalidade da distribuição da diferença

```{r}
shapiro.test(diferenca)
```

Aplica test t com os seguintes argumentos

```{r}
t.test(depois_da_dieta,antes_da_dieta,
 paired = TRUE, #Pareado
 alternative = "less", #Unilateral a esquerda
 conf.level = 0.9 #90 porcento de confiança
 ) 
```

O comando **t.test()** acima nos da tudo que precisamos para executar e concluir o teste. Mas a título de conhecimento, podemos realizar o teste passo a passo:

```{r}
#Calcula a média das diferenças
media <- mean(diferenca)

#Desvio padrão das diferenças
desvio_padrao <- sd(diferenca)

#Quantidade de indivíduos
n <- 20

#Obtem o t calculado
t_calculado <- media / (desvio_padrao/sqrt(n))

#Obtem o valor p para o t calculado com n - 1 graus de liberdade.
pt(q = t_calculado, df = n-1) 
```

Podemos também obter o t crítico para uma distribuição t com 19 (n-1 = 20-1) graus de liberdade ao nível de confiança de 90%


```{r}
tcrítico_teste_t_pareado <- -qt(p = 0.9, df = 19) #Devido ao teste ser unilateral a esquerda a distribuição t ser simétrica, nossa estatística de teste será negativa
```

Observe que o t calculado é maior que o t critico. Como estamos em um teste unilateral a esquerda o t calculado estará fora da região de rejeição caso seja maior que o t crítico

```{r}
t_calculado < tcrítico_teste_t_pareado
```

## Teste Qui-Quadrado para associação entre variáveis categóricas 

Iremos simular o exemplo da apostila
  H0: O fato do cliente estar ou não com criança não tem relação com o fato de comprar ou não comprar
  H1: O fato do cliente estar ou não com criança tem relação com fato de comprar ou não comprar

Vamos gerar um data frame contendo os dados da pesquisa:

```{r}
dados <- data.frame(Cliente = c("Adulto_com_Crianca", "Adulto_com_Crianca", "Adulto_com_Crianca",
 "Adulto", "Adulto", "Adulto", "Adulto_com_Crianca", "Adulto_com_Crianca",
 "Adulto_com_Crianca", "Adulto_com_Crianca", "Adulto_com_Crianca",
 "Adulto_com_Crianca", "Adulto_com_Crianca", "Adulto_com_Crianca",
 "Adulto_com_Crianca", "Adulto_com_Crianca", "Adulto_com_Crianca",
 "Adulto_com_Crianca", "Adulto_com_Crianca", "Adulto_com_Crianca",
 "Adulto_com_Crianca", "Adulto_com_Crianca", "Adulto_com_Crianca",
 "Adulto_com_Crianca", "Adulto", "Adulto", "Adulto", "Adulto",
 "Adulto_com_Crianca", "Adulto_com_Crianca", "Adulto_com_Crianca",
 "Adulto_com_Crianca", "Adulto", "Adulto_com_Crianca", "Adulto",
 "Adulto", "Adulto_com_Crianca", "Adulto_com_Crianca", "Adulto_com_Crianca",
 "Adulto", "Adulto_com_Crianca", "Adulto", "Adulto", "Adulto",
 "Adulto","Adulto","Adulto","Adulto","Adulto","Adulto"),

  Comprou = c("Não_Comprou", "Não_Comprou", "Não_Comprou", "Não_Comprou",
 "Não_Comprou", "Não_Comprou", "Comprou", "Comprou", "Comprou",
 "Comprou", "Comprou", "Comprou", "Comprou", "Comprou", "Comprou",
 "Comprou", "Comprou", "Comprou", "Comprou", "Comprou", "Comprou","Comprou", "Comprou", "Comprou", "Não_Comprou", "Não_Comprou",
 "Não_Comprou", "Não_Comprou", "Comprou", "Não_Comprou", "Comprou",
 "Comprou", "Não_Comprou", "Não_Comprou", "Não_Comprou",
"Não_Comprou",
 "Não_Comprou", "Comprou", "Comprou", "Não_Comprou", "Não_Comprou",
 "Não_Comprou", "Não_Comprou", "Não_Comprou",
"Comprou","Comprou","Comprou","Comprou","Comprou","Comprou")
)
```

Visualizando o conjunto de dados:

```{r}
View(dados)
```

Gera tabela de contigência 2x2

```{r}
tabela <- table(dados$Cliente,dados$Comprou)
tabela
```
Visualiza a tabela num gráfico de barras

```{r}
barplot(tabela)
```

O valor crítico para uma distribuição qui-quadrado com (linhas-1) * (colunas-1) = 1 grau de liberdade ao nível de confiança de 95%

```{r}
qchisq(p=0.95,df = 1)
```

O valor p unilateral fica

```{r}
1-pchisq(q=10.728,df=1)
```

Mesmo que o nível de confiança fosse 99%, ainda teríamos evidências para rejeitar H0

Assim como fizemos no test t, podemos usar um comando direto no R para realizar o teste qui-quadrado **chisq.test()**

```{r}
teste<-chisq.test(tabela,correct = F)
teste
```

Visualiza valores observados. Que nada mais é do que a tabela original

```{r}
teste$observed
```

Visualiza valores esperados

```{r}
teste$expected
```

## ANOVA (Análise de Variância)

Vamos utilizar o exemplo da apostila:
  H0: Não há diferença no valor médio gasto com bebidas em nenhuma das populações
  H1: Há diferença no valor médio gasto com bebidas em pelo menos uma das populações
  
Geramos um data frame contendo os dados da pesquisa:

```{r}
dados_anova <- data.frame(Gastos = c(174.770021661909, 161.329206619394,
 153.679900850863, 163.790338797433, 141.363480335882,
175.351592994046, 185.793398289321, 184.720273514352, 163.400459287948,
170.202462740626, 150.8549565713, 167.583106239899, 140.190492201897,
157.440088617225, 171.596654773339, 138.885665257324, 147.942698809323,
9.87474262516482, 50.5645554670016, 14.2586307887884, 8.5061846804934,
25.0875496696788, 17.0661987504312, 41.3867417301938, 20.8113941426179,
60.1224674502026, 35.5154028285664, 23.7622285692359, 34.6086119259266,
30.4321086925016, 27.8188980544904, 37.4729772794009, 30.7229538650678,
48.0452539322412, 78.9197865324734, 42.4926762466659, 8.81227865272712,
39.5751781629677, 37.1329656327517, 15.8016718071775, 5.74735216885902,
38.684069121093, 30.9398891106907, 34.7370783113952, 13.2630510987537,
19.6212096123791, 16.716945267481, 24.4037922212213, 4.63398786180773,
32.9436217626275, 21.511905851158, 31.4997283634204, 26.6610570873775,
34.6304034101472, 16.2704826042681, 11.2323425300881, 18.023244405391,
15.4790632095655, 8.25633422881043, 27.9053307974433, 72.3298402892867,
4.7263338963663, 14.4153129255327, 41.2234268777169, 50.5684226296565,
19.8344282661234, 8.81306901471397, 19.5112436004646, 55.6251926080436,
16.7592556127806, 20.3176176298076, 31.2073058210955, 17.0613250010048,
47.8590627884627, 2.59778754862417, 35.9470130480825, 2.39404093355522,
9.38425601777391, 25.2455048267186, 16.1960287769175, 43.530118783298,
32.7250288712979, 5.43268078364765, 44.5365791890593, 32.9831443965413,
28.2104605365607, 3.18609515001209, 14.3698142789208, 39.9617218607622,
50.564581262513, 10.4634451365926, 36.4842442182048, 13.1330189654278,
8.93702642184252, 12.1501174131844, 22.2552757873296, 15.1407470062459,
11.7525513477354, 16.2990775324815, 24.4627568806115, 2.87916580644454,
44.5453919973285, 38.0393535792355, 32.1985589022666, 0.357075783631849,
22.0703974352325, 50.7486034030794, 18.604230207709, 5.83122133978906,
19.9252025339318, 6.8366108202567, 27.5834177510951, 41.9303025963975,
3.077799353254, 28.0507001837521, 33.0042729903, 50.7366690908169,
30.1697285113061, 6.53184416916073, 7.53469171526227, 5.49225229796712,
9.53198727121377, 6.59266645551752, 19.8423174628847, 0.781567028951091,
22.1605754480815, 5.90830712162365, 54.3457453874529, 33.3341495203441,
37.2034845899045
), Estado_Civil = c("solteiros", "solteiros", "solteiros", "solteiros",
 "solteiros", "solteiros", "solteiros", "solteiros", "solteiros",
 "solteiros", "solteiros", "solteiros", "solteiros", "solteiros",
 "solteiros", "solteiros", "solteiros", "Casados", "Casados", "Casados", "Casados", "Casados", "Casados", "Casados", "Casados",
 "Casados", "Casados", "Casados", "Casados", "Casados", "Casados",
 "Casados", "Casados", "Casados", "Casados", "Casados", "Casados",
 "Casados", "Casados", "Casados", "Casados", "Casados", "Casados",
 "Casados", "Casados", "Casados", "Casados", "Casados", "Casados",
 "Casados", "Casados", "Casados", "Casados", "Casados", "Casados",
 "Casados", "Casados", "Casados", "Casados", "Casados", "Casados",
 "Casados", "Casados", "Casados", "Casados", "Casados", "Casados",
 "Casados", "Casados", "Casados", "Casados", "Casados", "Casados",
 "Casados", "Casados", "Casados", "Casados", "Casados", "Casados",
 "Casados", "Casados", "Casados", "Casados", "Casados", "Casados",
 "Casados", "Casados", "Casados", "Casados", "Casados", "Casados",
 "Casados", "Casados", "Casados", "Casados", "Casados", "Casados",
 "Casados", "Casados", "Casados", "Casados", "Casados", "Casados",
 "Casados", "Casados", "Casados", "Casados", "Casados", "Casados",
 "Casados", "Casados", "Casados", "Casados", "Casados", "Casados",
 "Divorciados", "Divorciados", "Divorciados", "Divorciados", "Divorciados",
 "Divorciados", "Divorciados", "Divorciados", "Divorciados", "Divorciados",
 "Divorciados", "Divorciados", "Divorciados", "Divorciados",
"Divorciados"))
```

Visualiza o conjunto de dados

```{r}
View(dados_anova)
```

Podemos utilizar os recursos de visualização da biblioteca **ggplot2** para visualizar a distribuição dos gastos nas populações

```{r}
install.packages("ggplot2")
library(ggplot2)
ggplot(data = dados_anova, aes(x = Gastos, fill = Estado_Civil)) +
 geom_density(alpha=0.4)+
 xlim(-50,300)
```

É bastante comum também analisarmos a variabilidade nas distintas populações com uso de boxplot

```{r}
boxplot(dados_anova$Gastos ~ dados_anova$Estado_Civil, ylab="Gastos", xlab="Estado Civil")
```

Com o comando **aov()**, o R gera a tabela da ANOVA completa

```{r}
anova <- aov(Gastos~ #Variável resposta
 Estado_Civil, #Fator que queremos testar se exerce influencia na variável resposta
 data = dados_anova)
```

Visualize a tabela da ANOVA. Observe o F calculado e o valor p ( Pr > F)

```{r}
summary(anova)
```

O valor p é praticamente zero. Mesmo que nosso nível de confiança fosse 99,9% ainda teríamos evidências para rejeitar H0

## Capítulo 05 - Regressão Linear

Instala e carrega biblioteca para gerar a curva ROC

```{r}
#install.packages('pROC') #Instala
library("pROC") #Carrega
```

Monte o dataset

```{r}
dados <- data.frame(Prova_Logica = c(2, 2, 5, 5, 5, 2, 3, 2, 1, 4,  5, 8, 1, 1, 3, 4, 3, 2, 1, 1, 8, 8, 1, 2, 1, 5, 3, 3, 5, 4, 4, 1, 8, 3, 2, 3, 3, 2, 1, 1, 5, 4, 1, 5, 3, 1, 4, 6, 1, 1, 8, 1, 1, 5, 1, 5, 3, 1, 1, 8, 1, 1, 1, 1, 1, 2, 1, 5, 5, 4, 2, 1, 8, 4, 5, 1, 3, 3, 3, 5, 3, 1, 7, 1, 1, 2, 9, 5, 3, 1, 5, 1, 4, 2, 1, 4, 3, 3, 8, 1, 1, 8, 5, 1, 1, 1, 5, 8, 5, 1, 4, 2, 5, 4, 5, 3, 3, 5, 5, 5, 5, 5, 8, 5, 4, 9, 8, 1, 3, 4, 2, 5, 1, 4, 3, 5, 5, 5, 6, 4, 3, 5, 7, 1, 8, 5, 7, 3, 2, 3, 2, 5, 5, 5, 5, 4, 4, 8, 1, 1, 2, 5, 3, 2, 7, 4, 1, 1, 1, 4, 5, 1, 1, 8, 3, 6, 8, 3,1, 3, 3, 2, 8, 4, 1, 1, 1, 1, 1, 2, 3, 4, 6, 2, 3, 3, 4, 2, 1, 5, 2, 4, 3, 3, 1, 3, 3, 3, 1, 3, 5, 6, 1, 5, 1, 5, 4, 3, 1, 6, 1, 4, 9, 3, 3, 2, 1, 1, 4, 3, 1, 3, 1, 1, 3, 7, 8, 1, 3, 5, 6, 3, 6, 5, 8, 5, 1, 1, 4, 2, 1, 8, 7, 5, 1, 1, 1, 6, 5, 7, 3, 3, 5, 1, 3, 5, 1, 8, 8, 1, 2, 3, 3, 3, 3, 7, 1, 9, 8, 4, 1, 7, 1, 1, 1, 5, 1, 1, 5, 3, 5, 1, 3, 6, 2, 1, 3, 4, 5, 6, 1, 5, 1, 5, 1, 1, 5, 1, 1, 1, 5, 1, 3, 7, 1, 4, 3, 7, 1, 1, 5, 4, 1, 1, 3, 5, 4, 2, 1, 5, 1, 1, 1, 8, 8, 5, 1, 2, 1, 6, 8, 3, 1, 5, 1, 5, 1, 4, 4, 8, 1, 1, 1, 5, 1, 1, 5, 4, 6, 8, 1, 3, 1, 6, 1, 1, 1, 1, 1, 8, 1, 5, 3, 1, 4, 4, 7, 2, 3, 3, 5, 8, 3, 1, 4, 1, 5, 1, 7, 2, 6, 4, 1, 3, 1, 8, 5, 5, 5, 3, 1, 4, 5, 3, 6, 1, 3, 3, 5, 4, 5, 3, 1, 4, 5, 1, 3, 6, 1, 1, 1, 3, 1, 1, 1, 1, 3, 1, 5, 4, 8, 1, 5, 6, 6, 4, 2, 5, 5, 6, 1, 2, 5, 6, 4, 2, 1, 2, 7, 2, 8, 1, 3, 1, 1, 1, 6, 1, 4, 3, 1, 5, 2, 1, 1, 5, 4, 3, 1, 3, 1, 1, 2, 4, 5, 4, 5, 4, 3, 7, 4, 1, 7, 1, 8, 5, 3, 3, 5, 1, 2, 1, 5, 4, 4, 4, 3, 6, 8, 8, 1, 1, 1, 8, 8, 1, 5, 1, 4, 5, 1, 4, 1, 4, 1, 5, 1, 4, 4, 1, 1, 2, 5, 1, 4, 4, 5, 4, 1, 1, 5, 3, 5, 4, 1, 1, 5, 3, 3, 1, 5, 5, 4, 5, 7, 2, 5, 9, 4, 6, 1, 1, 1, 1, 8, 7, 2, 3, 2, 9, 3, 1, 5, 1, 3, 5, 1, 4, 6, 3, 1, 5, 1, 3, 9, 1, 4,
 8, 8, 1, 3, 2, 3, 3, 1, 5, 1, 1, 3, 1, 5, 3, 4, 3, 4, 1, 4, 3, 5, 1, 5, 2, 5, 8, 9, 4, 7, 4, 8, 5, 7, 5, 3, 5, 6, 3, 1, 5, 6, 4, 3, 5, 1, 2, 4, 1, 1, 2, 9, 5, 1, 5, 1, 2, 1, 5, 1, 2, 3, 5, 1, 1, 5, 3, 9, 5, 6, 9, 6, 1, 1, 9, 1, 3, 5, 4, 8, 4, 2, 7, 1, 6, 3, 7, 8, 1, 5, 5, 6, 1, 4, 4, 3, 1, 5, 5, 8, 3, 3, 1, 9, 5, 5, 5, 5, 1, 9, 6, 3, 1, 1, 2, 4, 6, 5, 7, 6, 5, 1), 
 
 Redacao = c(1, 1, 1, 4, 3, 3, 5, 5, 9, 1, 1, 1, 1, 1, 4, 3, 3, 1, 1, 1, 1, 7, 1, 1, 8, 1, 1, 1, 3, 8, 3, 1, 5, 3, 3, 1, 2, 7, 1, 1, 1, 1, 1, 1, 7, 1, 1, 8, 7, 1, 1, 1, 1, 1, 1, 1, 1, 1, 1, 1, 5, 1, 8, 5, 1, 1, 1, 1, 1, 2, 1, 1, 6, 1, 1, 1, 1, 1, 1, 1, 4, 1, 8, 5, 1, 5, 8, 1, 1, 1, 5, 1, 1, 1, 2, 3, 3, 1, 3, 8, 1, 4, 6, 1, 1, 1, 1, 3, 1, 1, 2, 3, 2, 1, 1, 1, 1, 4, 1, 1, 1, 1, 4, 1, 8, 1, 5, 1, 1, 1, 1, 1, 3, 6, 1, 2, 5, 6, 1, 2, 2, 1, 8, 1, 4, 6, 9, 3, 1, 1, 1, 1, 1, 1, 1, 1, 1, 7, 1, 1, 1, 1, 1, 1, 6, 1, 1, 1, 1, 1, 3, 5, 1, 1, 1, 1, 3, 1, 4, 1, 1, 1, 2, 1, 3, 1, 1, 1, 4, 5, 1, 1, 6, 1, 3, 1, 4, 1, 1, 1, 1, 1, 1, 1, 1, 1, 1, 1, 1, 2, 3, 6, 1, 8, 1, 1, 5, 1, 8, 2, 6, 1, 5, 1, 6, 1, 1, 1, 1, 1, 1, 1,1, 3, 1, 4, 8, 1, 1, 1, 8, 1, 3, 1, 6, 3, 1, 1, 1, 1, 1, 1, 1,1, 1, 1, 1, 1, 1, 5, 1, 1, 3, 1, 1, 7, 4, 1, 1, 1, 1, 6, 1, 3,1, 4, 1, 1, 7, 2, 6, 4, 1, 1, 1, 1, 1, 4, 7, 1, 3, 1, 1, 9, 1,1, 1, 1, 1, 1, 1, 3, 1, 3, 1, 3, 1, 1, 3, 2, 1, 1, 1, 5, 3, 1,1, 2, 1, 1, 4, 1, 1, 1, 1, 1, 1, 1, 1, 1, 1, 1, 4, 8, 1, 7, 1,1, 3, 8, 1, 1, 1, 1, 1, 4, 1, 1, 1, 2, 2, 7, 1, 3, 1, 1, 1, 4,2, 4, 2, 2, 5, 3, 1, 1, 1, 5, 1, 9, 1, 1, 3, 2, 1, 1, 5, 1, 2,1, 3, 8, 1, 5, 1, 4, 3, 1, 8, 1, 6, 5, 1, 1, 1, 1, 1, 4, 5, 1,7, 8, 1, 4, 1, 1, 1, 1, 4, 1, 1, 2, 1, 8, 2, 6, 2, 1, 4, 1, 1,1, 1, 1, 4, 1, 1, 1, 1, 1, 8, 1, 1, 1, 3, 1, 1, 1, 8, 1, 1, 1,3, 1, 1, 1, 1, 1, 6, 1, 1, 1, 1, 1, 4, 1, 1, 1, 1, 1, 1, 1, 1,3, 1, 2, 7, 2, 1, 1, 1, 1, 1, 2, 2, 1, 3, 1, 1, 3, 1, 1, 5, 1,7, 1, 1, 1, 3, 6, 1, 1, 1, 1, 1, 1, 1, 1, 4, 1, 6, 8, 8, 7, 2,1, 1, 1, 1, 1, 1, 1, 5, 1, 1, 5, 1, 1, 1, 1, 9, 1, 8, 1, 1, 2,4, 1, 1, 6, 2, 1, 1, 1, 1, 1, 1, 1, 1, 2, 1, 1, 1, 1, 6, 1, 2,1, 1, 5, 4, 1, 8, 4, 6, 6, 1, 1, 1, 9, 1, 1, 1, 1, 1, 8, 1, 1,1, 1, 1, 3, 1, 1, 4, 1, 1, 3, 4, 1, 1, 3, 2, 3, 1, 2, 1, 1, 1,1, 1, 1, 1, 1, 1, 1, 1, 1, 1, 1, 2, 3, 1, 4, 1, 4, 2, 1, 6, 1,
4, 2, 2, 1, 1, 1, 4, 1, 1, 1, 1, 1, 6, 1, 1, 1, 3, 2, 8, 1, 1,1, 1, 1, 2, 3, 1, 1, 1, 1, 1, 1, 6, 1, 6, 7, 1, 1, 5, 1, 2, 5,1, 1, 1, 1, 1, 2, 1, 3, 1, 1, 1, 8, 7, 1, 1, 1, 1, 4, 1, 6, 1,2, 8, 4, 7, 1, 1, 1, 5, 1, 1, 2, 1, 1, 7, 1, 1, 1, 4, 1, 1, 3,1, 5, 1, 7, 1), 

Auto_Avaliacao = c(1, 1, 1, 1, 1, 1, 1, 7, 1, 1, 1, 9, 1, 1, 1, 3, 6, 1, 1, 1, 1, 1, 1, 1, 1, 1, 1, 1, 1, 1, 1, 1, 3, 1, 1, 1, 1, 9, 1, 1, 1, 1, 1, 1, 8, 1, 1, 9, 7, 1, 2,
 1, 1, 1, 1, 1, 1, 1, 1, 7, 1, 3, 8, 1, 1, 1, 1, 1, 1, 6, 1, 1, 1, 2, 1, 1, 1, 1, 1, 1, 3, 1, 8, 3, 1, 6, 1, 6, 1, 1, 3, 1, 1,1, 1, 8, 5, 3, 3, 1, 1, 3, 1, 1, 1, 1, 1, 6, 1, 2, 1, 1, 1, 1, 1, 4, 1, 6, 1, 1, 1, 2, 3, 1, 4, 7, 6, 1, 1, 1, 1, 1, 1, 9, 1, 2, 1, 1, 1, 1, 2, 1, 8, 1, 8, 1, 3, 2, 1, 1, 1, 1, 2, 6, 1, 1, 1, 2, 1, 3, 1, 1, 8, 1, 4, 1, 1, 1, 1, 1, 1, 1, 1, 1, 1, 1, 9, 1, 5, 1, 1, 1, 1, 1, 5, 1, 1, 1, 3, 5, 1, 1, 1, 1, 1, 1, 3, 1, 1, 1, 1, 1, 1, 1, 1, 1, 1, 1, 1, 1, 3, 6, 1, 8, 1, 2, 5, 2, 1, 1, 7, 1, 1, 1, 8, 1, 1, 5, 1, 1, 1, 3, 1, 1, 1, 9, 1, 1, 1, 5, 9, 1, 5, 3, 4, 1, 1, 1, 1, 1, 1, 7, 1, 1, 1, 1, 3, 3, 1, 3, 1, 1, 1, 1, 1, 1, 3, 8, 1, 4, 1, 4, 1, 1, 1, 6, 1, 3, 1, 1, 2, 3, 1, 1, 1, 1, 1, 1, 1, 1, 9, 1, 1, 2, 2, 8, 1, 1, 1, 1, 1, 4, 1, 1, 1, 1, 1, 1, 2, 1, 1, 1, 1, 4, 3, 1, 1, 4, 1, 6, 2, 1, 5, 3, 1, 1, 2, 1, 1, 1, 1, 1, 1, 8, 3, 4, 8, 1, 3, 7, 7, 1, 1, 2, 1, 1, 1, 1, 1, 4, 1, 1, 1, 1, 1, 1, 1, 1, 1, 1, 1, 3, 9, 1, 1, 1, 1, 8, 1, 7, 1, 1, 1, 1, 1, 1, 1, 1, 2, 1, 1, 1, 2, 9, 6, 3, 3, 1, 2, 1, 8, 7, 1, 1, 1, 1, 1, 6, 3, 1, 4, 5, 1, 6, 1, 1, 1, 1, 3, 1, 1, 2, 1, 6, 3, 7, 1, 8, 3, 1, 1, 1, 1, 1, 1, 1, 1, 1, 1, 1, 8, 1, 1, 1, 9, 1, 1, 1, 7, 1, 1, 1, 1, 1, 1, 1, 1, 1, 1, 1, 1, 1, 1, 1, 3, 1, 1, 1, 1, 1, 1, 1, 1, 6, 1, 1, 1, 1, 1, 1, 2, 1, 1, 1, 2, 1, 7, 1, 1, 4, 2, 1, 5, 1, 5, 1, 1, 1, 4, 6, 1, 1, 4, 1, 2, 1, 1, 1, 9, 8, 1, 9, 1, 1, 1, 1, 1, 1, 1, 3, 1, 1, 1, 1, 1, 4, 1, 1, 1, 1, 7, 1, 1, 1, 1, 1, 3, 1, 1, 8, 1, 1, 6, 1, 1, 1, 2, 1, 1, 1, 1, 1, 1, 2, 5, 1, 6, 3, 1, 4, 3, 1, 7, 5, 1, 1, 1, 1, 1, 1, 2, 1, 5, 9, 1, 1, 1, 2, 1, 1, 1, 1, 3, 1, 8, 1, 1, 2, 5, 1, 1, 5, 1, 4, 1, 1, 1, 1, 1, 1, 1, 1, 1, 1, 1, 1, 1, 1, 1, 1, 1, 1, 1, 3, 1, 1, 3, 1, 5, 1, 8, 1, 1, 1, 1, 1, 1, 1, 1, 1, 1, 1, 6, 1, 1, 1, 2, 1, 1, 2, 1, 1, 1, 1, 2, 1, 1, 1, 1, 1, 1, 1, 6, 1, 9, 5, 3, 1, 8, 1, 1, 3, 1, 1, 1, 1, 1, 1, 1, 2, 1, 1, 1, 8, 1, 1, 1, 1, 1, 1, 1, 7, 1, 1, 1, 1, 1, 1, 1, 1, 1, 1, 1, 1, 1, 2, 8, 1, 1, 1, 6, 1, 1, 1, 1, 9, 1, 1, 1),

Classe = c("Ruim",  "Ruim", "Ruim", "Boa", "Ruim", "Ruim", "Boa", "Boa", "Boa", "Ruim",  "Ruim", "Boa", "Ruim", "Ruim", "Boa", "Ruim", "Ruim", "Ruim", "Ruim", "Ruim", "Boa", "Boa", "Ruim", "Ruim", "Boa", "Ruim",  "Ruim", "Ruim", "Boa", "Boa", "Ruim", "Ruim", "Boa", "Boa", "Ruim", "Ruim", "Ruim", "Boa", "Ruim", "Ruim", "Boa", "Ruim", "Ruim",  "Ruim", "Boa", "Ruim", "Ruim", "Boa", "Boa", "Ruim", "Boa", "Ruim", "Ruim", "Ruim", "Ruim", "Ruim", "Ruim", "Ruim", "Ruim", "Boa",  "Boa", "Boa", "Boa", "Boa", "Ruim", "Ruim", "Ruim", "Ruim", "Ruim", "Boa", "Ruim", "Boa", "Boa", "Ruim", "Ruim", "Ruim", "Ruim",  "Ruim", "Ruim", "Ruim", "Boa", "Ruim", "Boa", "Boa", "Ruim", "Boa", "Boa", "Boa", "Ruim", "Ruim", "Boa", "Ruim", "Ruim", "Ruim",  "Ruim", "Ruim", "Ruim", "Boa", "Boa", "Boa", "Ruim", "Ruim", "Boa", "Ruim", "Ruim", "Ruim", "Ruim", "Boa", "Boa", "Boa", "Ruim",  "Ruim", "Ruim", "Ruim", "Ruim", "Boa", "Ruim", "Ruim", "Ruim",  "Ruim", "Boa", "Ruim", "Boa", "Ruim", "Boa", "Boa", "Boa", "Ruim", "Ruim", "Boa", "Ruim", "Ruim", "Boa", "Ruim", "Ruim", "Ruim",  "Boa", "Boa", "Boa", "Ruim", "Ruim", "Ruim", "Boa", "Ruim", "Ruim", "Boa", "Boa", "Ruim", "Ruim", "Ruim", "Ruim", "Ruim", "Ruim",  "Boa", "Ruim", "Ruim", "Ruim", "Boa", "Ruim", "Ruim", "Ruim", "Ruim", "Ruim", "Ruim", "Boa", "Boa", "Ruim", "Ruim", "Ruim",  "Ruim", "Ruim", "Boa", "Boa", "Boa", "Ruim", "Boa", "Boa", "Ruim", "Boa", "Ruim", "Ruim", "Ruim", "Ruim", "Ruim", "Boa", "Ruim",  "Ruim", "Ruim", "Boa", "Boa", "Ruim", "Ruim", "Boa", "Ruim", "Ruim", "Ruim", "Ruim", "Ruim", "Ruim", "Ruim", "Ruim", "Ruim",  "Ruim", "Ruim", "Ruim", "Ruim", "Ruim", "Ruim", "Ruim", "Ruim", "Boa", "Boa", "Ruim", "Boa", "Ruim", "Ruim", "Boa", "Ruim", "Boa",  "Ruim", "Boa", "Ruim", "Boa", "Ruim", "Boa", "Ruim", "Ruim",
 "Boa", "Ruim", "Ruim", "Ruim", "Ruim", "Ruim", "Boa", "Ruim",  "Boa", "Boa", "Ruim", "Ruim", "Boa", "Boa", "Ruim", "Ruim", "Ruim", "Boa", "Ruim", "Ruim", "Ruim", "Ruim", "Ruim", "Ruim", "Boa",  "Ruim", "Ruim", "Ruim", "Ruim", "Ruim", "Boa", "Ruim", "Boa", "Ruim", "Ruim", "Boa", "Ruim", "Ruim", "Boa", "Boa", "Boa", "Boa", "Boa", "Ruim", "Boa", "Ruim", "Ruim", "Ruim", "Boa", "Ruim", "Boa", "Boa", "Ruim", "Boa", "Boa", "Ruim", "Ruim", "Ruim", "Ruim", "Ruim", "Boa", "Boa", "Ruim", "Boa", "Ruim", "Ruim", "Ruim", "Ruim", "Boa", "Ruim", "Ruim", "Ruim", "Boa", "Boa", "Boa", "Ruim", "Ruim", "Ruim", "Boa", "Ruim", "Ruim", "Ruim", "Ruim", "Ruim", "Ruim", "Ruim", "Boa", "Ruim", "Ruim", "Ruim", "Boa", "Ruim", "Boa", "Ruim", "Boa", "Boa", "Boa", "Ruim", "Ruim", "Ruim", "Ruim", "Ruim", "Ruim", "Ruim", "Ruim", "Boa", "Boa", "Boa", "Ruim", "Boa", "Ruim", "Boa", "Ruim", "Boa", "Ruim", "Ruim", "Ruim", "Ruim", "Boa", "Ruim", "Ruim", "Ruim", "Boa", "Ruim", "Boa", "Ruim", "Ruim", "Boa", "Ruim", "Ruim", "Ruim", "Ruim", "Boa", "Ruim", "Ruim", "Boa", "Ruim", "Ruim", "Boa", "Ruim", "Boa", "Ruim", "Boa", "Ruim", "Ruim", "Boa", "Ruim", "Ruim", "Ruim", "Boa", "Ruim", "Ruim", "Ruim", "Ruim", "Boa", "Ruim", "Boa", "Ruim", "Boa", "Boa", "Ruim", "Boa", "Ruim", "Ruim", "Boa", "Ruim", "Ruim", "Boa", "Boa", "Ruim", "Boa", "Boa", "Ruim", "Boa", "Boa", "Ruim", "Ruim", "Ruim", "Ruim", "Ruim", "Ruim", "Boa", "Ruim", "Ruim", "Ruim", "Ruim", "Boa", "Ruim", "Boa", "Ruim", "Boa", "Boa", "Ruim", "Ruim", "Ruim", "Ruim", "Ruim", "Boa", "Ruim", "Ruim", "Ruim", "Ruim", "Ruim", "Boa", "Ruim", "Ruim", "Ruim", "Boa", "Ruim", "Ruim", "Ruim", "Boa", "Ruim", "Ruim", "Ruim", "Ruim", "Boa", "Ruim", "Ruim", "Ruim", "Ruim", "Boa", "Ruim","Boa", "Ruim", "Ruim", "Ruim", "Boa", "Ruim", "Ruim", "Ruim", "Ruim", "Ruim", "Ruim", "Ruim", "Ruim", "Boa", "Ruim", "Boa", "Boa", "Ruim", "Ruim", "Ruim", "Ruim", "Ruim", "Ruim", "Ruim", "Ruim", "Ruim", "Ruim", "Ruim", "Ruim", "Boa", "Ruim", "Ruim", "Boa", "Ruim", "Boa", "Ruim", "Ruim", "Ruim", "Boa", "Boa", "Ruim", "Ruim", "Boa", "Ruim", "Ruim", "Ruim", "Ruim", "Ruim", "Boa", "Boa", "Boa", "Boa", "Boa", "Boa", "Boa", "Ruim", "Ruim", "Ruim", "Ruim", "Ruim", "Boa", "Ruim", "Boa", "Ruim", "Ruim", "Boa", "Ruim", "Ruim", "Ruim", "Ruim", "Boa", "Ruim", "Boa", "Ruim",
 "Ruim", "Ruim", "Ruim", "Ruim", "Ruim", "Boa", "Ruim", "Ruim", "Boa", "Ruim", "Ruim", "Ruim", "Ruim", "Ruim", "Ruim", "Boa", "Boa", "Ruim", "Ruim", "Ruim", "Boa", "Ruim", "Boa", "Boa", "Ruim", "Boa", "Boa", "Ruim", "Boa", "Boa", "Boa", "Boa", "Ruim", "Ruim", "Ruim", "Boa", "Ruim", "Ruim", "Boa", "Boa", "Ruim", "Boa", "Ruim", "Ruim", "Boa", "Ruim", "Boa", "Boa", "Boa", "Ruim", "Boa", "Ruim", "Ruim", "Ruim", "Boa", "Ruim", "Ruim", "Boa", "Ruim", "Boa", "Ruim", "Ruim", "Ruim", "Ruim", "Ruim", "Boa", "Ruim", "Ruim",
 "Ruim", "Ruim", "Ruim", "Boa", "Ruim", "Ruim", "Ruim", "Ruim", "Ruim", "Ruim", "Boa", "Boa", "Boa", "Ruim", "Boa", "Ruim", "Boa", "Ruim", "Boa", "Ruim", "Ruim", "Ruim", "Ruim", "Ruim", "Boa", "Ruim", "Ruim", "Ruim", "Ruim", "Boa", "Boa", "Ruim", "Ruim", "Ruim", "Ruim", "Ruim", "Boa", "Ruim", "Ruim", "Ruim", "Boa", "Ruim", "Ruim", "Ruim", "Ruim", "Ruim", "Ruim", "Boa", "Ruim", "Ruim", "Boa", "Ruim", "Boa", "Boa", "Boa", "Boa", "Boa", "Boa", "Ruim", "Boa", "Ruim", "Ruim", "Ruim", "Ruim", "Boa", "Ruim", "Ruim", "Boa", "Ruim", "Ruim", "Ruim", "Boa", "Boa", "Ruim", "Ruim", "Ruim", "Boa", "Boa", "Ruim", "Boa", "Ruim", "Ruim", "Boa", "Boa", "Boa", "Ruim", "Ruim", "Ruim", "Boa", "Ruim", "Ruim", "Ruim", "Ruim", "Ruim", "Boa", "Ruim", "Boa", "Ruim", "Boa", "Ruim", "Ruim", "Boa", "Ruim", "Boa", "Boa", "Boa", "Ruim"))
```

Converte variavel resposta para factor

```{r}
dados$Classe <- factor(dados$Classe, levels = c('Ruim','Boa'))
```

Pequena analisa exploratoria, com a biblioteca **dplyr**

```{r}
#install.packages("dplyr")
library("dplyr")
dados %>% group_by(Classe) %>% summarise_all("mean")
```
Ajusta a regressão logística

```{r}
fit <- glm(Classe ~ Prova_Logica + Redacao + Auto_Avaliacao ,
 data = dados,
 family = binomial)
```

Visualiza resumo do modelo ajustado

```{r}
summary(fit)
```

Aplica exponenciacao nos coeficientes para interpretar

```{r}
exp(fit$coefficients)
```

Curva ROC

```{r}
prob = predict(fit, newdata = dados, type = "response")
roc = roc(dados$Classe ~ prob, plot = TRUE, print.auc = TRUE)
```

Obtem a predicao/probabilidade para cada observacao

```{r}
Probabilidade <- predict(fit, newdata= dados,type = 'response')
```

Se a probabilidade for maior que 50% classifica como 'Boa'

```{r}
Classe_Predita <- ifelse(Probabilidade > 0.5,"Boa","Ruim")
```

Visualiza data frame com as predicoes

```{r}
View(data.frame(dados,Probabilidade,Classe_Predita))
```

Gera matriz de confusao

```{r}
confusao <- table(Classe_Predita = Classe_Predita, Classe_Original = relevel(dados$Classe,ref = 'Boa'))
confusao
```

Armazena valores da matriz de confusao

```{r}
vp <- confusao[1,1];vp
fn <- confusao[2,1];fn
vn <- confusao[2,2];vn
fp <- confusao[1,2];fp
```

Calcula acuracia

```{r}
acuracia <- sum(diag(confusao))/ sum(confusao);acuracia
```

Calcula Sensitividade

```{r}
sensitividade <- vp /(vp+fn)
sensitividade
```

Cacula Especificidade

```{r}
especificidade <- vn / (vn + fp) 
especificidade
```

Analise de Sensitividade e Especificidade

(Todo o trecho de código abaixo não está funcionando perfeitamente e eu não sei exatamente o porque. Está exatamente igual ao trecho usado pelo professor na video aula. Se alguém tiver uma luz, eu agradeço!)

```{r}
limiares <- sort(Probabilidade)
acuracia <- c()
sensitividade <- c()
especificidade <- c()

for ( i in 1:length(limiares)) {
  limiar_atual <- limiares[i]
  Classe_Predita <- ifelse(Probabilidade > limiar_atual, 'Boa', 'Ruim')

#Gera matriz de confusao
  confusao <- table(Classe_Predita = Classe_Predita, Classe_Original = relevel(dados$Classe, ref = 'Boa'))
}
confusao
```

Armazena valores da matriz de confusao (sinceramente não sei qual é o erro nesse trecho. por causa dele, os próximos trechos ficarão diferentes do que o professor utilizou em aula)

```{r}
vp <- confusao[1,1];vp
fn <- confusao[2,1];fn
vn <- confusao[2,2];vn
fp <- confusao[1,2];fp
```

Calcula acuracia

```{r}
acuracia[i] <- sum(diag(confusao))/ sum(confusao);
```

Calcula Sensitividade

```{r}
sensitividade[i] <- vp /(vp+fn)
```

Calcula Especificidade

```{r}
especificidade[i] <- vn / (vn + fp) 

```

Teoricamente, deveria mostrar o gráfico

```{r}
plot(y = sensitividade[1:698] , x = limiares[1:698], type="l", col="red", ylab =
'Sensitividade e Especificidade', xlab= 'Pontos de Corte')
grid()

lines(y = especificidade[1:698], x = limiares[1:698], type = 'l',col="blue" )
legend("bottomleft", c("sensibilidade","especificidade"),
 col=c("red","blue"), lty=c(1,1),bty="n", cex=1, lwd=1)
abline(v=0.225)
```

Obtem novamente as probabilidades para classificar baseado no ponto de corte 22,5%

```{r}
Probabilidade <- predict(fit, newdata= dados,type = 'response')
Classe_Predita <- ifelse(Probabilidade > 0.225,"Boa","Ruim")
View(data.frame(dados,Probabilidade,Classe_Predita))
```

Visualiza matriz de confusao final

```{r}
confusao <- table(Classe_Predita = Classe_Predita, Classe_Original =
relevel(dados$Classe,ref = 'Boa'))
```

Armazena valores da matriz de confusao

```{r}
vp <- confusao[1,1];vp
fn <- confusao[2,1];fn
vn <- confusao[2,2];vn
fp <- confusao[1,2];fp
```
Calculando acuracia, sensitividade e especificidade

```{r}
#Calcula acuracia
acuracia <- sum(diag(confusao))/ sum(confusao);acuracia
#Calcula Sensitividade
sensitividade <- vp /(vp+fn)
#Cacula Especificidade
especificidade <- vn / (vn + fp)
```

# Atividade Avaliativa do Módulo 01

## Enunciado:

**Uma empresa que trabalha com aluguel de veículos deseja estudar algumas variáveis que eles suspeitam que influenciam no preço do aluguel do veículo. Para confirmar essas suspeitas, foi reunido em um conjunto dados um histórico contendo vinte locações que foram exportadas aleatoriamente do banco de dados, ou seja, temos vinte observações.**

Foram selecionadas sete variáveis para este estudo:

▪ **Preço** (variável contínua medida em reais) -- É a variável resposta, nos diz qual foi o preço daquela locação.

▪ **Portas** (variável categórica com dois níveis) -- Nos informa se o veículo alugado era de duas portas ou quatro portas.

▪ **Ar Condicionado** (variável categórica com dois níveis) -- Nos informa se o veículo alugado tinha ar-condicionado ou não.

▪ **Quadrimestre** (variável categórica com três níveis) -- Informa se aquela locação ocorreu no primeiro, segundo ou terceiro quadrimestre do ano.

▪ **Idade do Locatário** (variável discreta medida em anos) -- Nos informa qual a idade do indivíduo que realizou a locação.

▪ **Quilometragem** (variável contínua medida em KM) -- Nos informa quantos KM rodados o veículo tinha no ato da locação.

▪ **Dólar** (variável contínua medida em dólares) -- Nos informa qual a cotação do dólar no dia da locação.

Os alunos deverão desenvolver a prática e, depois, responder às questões objetivas propostas.

### Criação do Data Frame a ser utilizado no processo

Forma o conjunto de dados historico contendo vinte locacoes sorteadas aleatoriamente do banco de dados e a armazena em um data frame chamado dados:

```{r}
dados <- data.frame(
Preco = c(368.384514890573, 446.850186825816, 
          414.72765691978, 434.291090918223, 436.652686535348, 457.65797344255, 
          490.694346597566, 474.881781399868, 458.462395897205, 412.719412673294, 
          448.799032112411, 352.040747235864, 449.461858221104, 416.150953927119, 
          416.499426750268, 551.315803331779, 462.126789471159, 515.957335395508, 
          467.598697162974, 339.548470369391), 
Portas = c("duas_portas", "quatro_portas", "duas_portas", "quatro_portas", "quatro_portas", 
          "duas_portas", "quatro_portas", "duas_portas", "quatro_portas", 
          "duas_portas", "quatro_portas", "quatro_portas", "duas_portas", 
          "quatro_portas", "duas_portas", "quatro_portas", "quatro_portas", 
          "duas_portas", "quatro_portas", "quatro_portas"),
Ar_Condicionado = c("sem_ar_condicionado",  "com_ar_condicionado", "com_ar_condicionado", "com_ar_condicionado", 
                  "com_ar_condicionado", "com_ar_condicionado", "com_ar_condicionado", 
                  "com_ar_condicionado", "com_ar_condicionado", "com_ar_condicionado", 
                  "com_ar_condicionado", "sem_ar_condicionado", "com_ar_condicionado", 
                  "com_ar_condicionado", "com_ar_condicionado", "com_ar_condicionado", 
                  "com_ar_condicionado", "com_ar_condicionado", "com_ar_condicionado", 
                  "sem_ar_condicionado"),
Quadrimestre = c("segundo_quadrimestre","segundo_quadrimestre", "segundo_quadrimestre", "segundo_quadrimestre", 
                 "segundo_quadrimestre", "terceiro_quadrimestre", "primeiro_quadrimestre", 
                 "primeiro_quadrimestre", "terceiro_quadrimestre", "segundo_quadrimestre", 
                 "terceiro_quadrimestre", "segundo_quadrimestre", "terceiro_quadrimestre", 
                 "segundo_quadrimestre", "segundo_quadrimestre", "primeiro_quadrimestre", 
                 "terceiro_quadrimestre", "primeiro_quadrimestre", "primeiro_quadrimestre", 
                 "segundo_quadrimestre"), 
Idade_Locatario = c(23, 18, 28, 21, 18, 21, 18, 20, 25, 29, 18, 33, 20, 21, 18, 21, 18, 20, 25, 29),
Quilometragem = c(957.442780544097, 829.533278217768, 923.300215829467, 871.519116905113, 930.704105677958, 554.696695914233, 501.941059782271, 
                  665.435074822519, 568.24079543466, 930.704105677958, 554.696695914233, 
                  829.533278217768, 665.435074822519, 871.519116905113, 930.704105677958, 
                  351.547138218644, 501.941059782271, 447.872006186523, 568.24079543466, 
                  930.704105677958), 
Dolar = c(4.41147933990862, 5.63014407874318, 
         8.80557934010615, 4.260591319988649, 6.93416279643155, 1.61130694543154, 
         2.57813244655973, 4.66666728709914, 1.6846066723224, 7.33872353619711, 
         4.52300814589177, 2.96689816205009, 9.91448182957733, 8.55577847959413, 
         5.93424935955983, 5.55775429484673, 6.94475470863839, 4.74330294976712, 
         4.723306965757987, 4.7010894862212))

View(dados)
```

### Pergunta 01: Explore a variável resposta PREÇO e responda: Pelo histograma, você diria que a variável PREÇO segue uma distribuição normal?

a)  Não, pois o histograma apresenta comportamento assimétrico a direita.
b)  Não, pois os dados são distribuídos simetricamente.
c)  Não, pois o histograma apresenta comportamento assimétrico a esquerda.
d)  Sim, pela análise gráfica a variável preço aparenta seguir uma distribuição normal, pois os dados são distribuídos simetricamente em torno de um valor central.

```{r}
hist(dados$Preco)
```

### Pergunta 02: Explore a variável resposta, que é o Preço, e responda: Pelo boxplot do Preço, você consegue visualizar algum outlier?

a)  Não há outlier, pois todos os valores estão entre a média e dois desvios padrões.
b)  Não há nenhum outlier, pois todos os valores estão entre o primeiro e o terceiro quartil.
c)  Não há nenhum outlier, pois todos os valores são próximos à mediana.
d)  Sim, possui um outlier superior e um inferior, ou seja, existe uma locação que o preço foi muito acima do esperado e uma locação cujo preço foi muito abaixo do esperado. Antes de remover estes outliers de uma análise, eles devem ser investigados sobre o que ocorreu naquelas locações que fez com o que o valor fosse tão discrepante da distribuição da variável.

```{r}
boxplot(dados$Preco)
```

### Pergunta 03: Explore a variável resposta, que é o Preço, e responda: Qual é o valor mediano do Preço e qual a sua interpretação CORRETA?

a)  A mediana é 447,8. Isso nos diz que 50% dos preços são até este valor e os demais 50% são acima deste valor.
b)  A mediana é 447,8. Isso nos diz que 75% dos preços são até este valor e os demais 25% são acima deste valor.
c)  A mediana é 447,8. Isso nos diz que 25% dos preços são até este valor e os demais 75% são acima deste valor.
d)  A mediana é 447,8. Isso nos diz que o preço médio é 447,8

```{r}
summary(dados$Preco)
```

### Pergunta 04: Explore a relação entre as variáveis Preço e Quadrimestre, e responda: Através do boxplot, como o Preço se comporta em relação a cada Quadrimestre?

a)  O segundo quadrimestre apresenta a maior mediana.
b)  A três medianas estão perfeitamente alinhadas e são iguais.
c)  O primeiro quadrimestre apresenta a maior mediana.
d)  O terceiro quadrimestre apresenta a maior mediana.

```{r}
boxplot(dados$Preco~ dados$Quadrimestre)
```

### Pergunta 05: Explore a relação entre as variáveis Preço e Quadrimestre, e responda: Através de uma ANOVA, existe diferença significativa entre o Preço médio de pelo menos um Quadrimestre em relação aos outros? Como chegou a essa conclusão? Adote 95% de confiança na sua interpretação.

a)  Não, pois o F Value é maior que 0,05.
b)  Sim, considerando o alfa de 0,05 e ao p valor de 0,000126, há evidências para rejeitar a hipótese nula de igualdade de médias, ou seja, pelo menos um dos quadrimestres possui o preço médio diferente dos demais.
c)  Não, pois os graus de liberdade residuais deram 17, ou seja, maior que 0,05.
d)  Não, pois a média quadrática dos resíduos é 1014, ou seja, maior que 0,05.

```{r}
anova <- aov(Preco ~ Quadrimestre, data = dados)
summary(anova)
```

### Pergunta 06: Explore a relação entre as variáveis Preço e Portas, e responda: Através de um teste t de Student para amostras independentes, existe diferença significativa entre o preço médio do aluguel do veículo com duas portas quando comparado com o preço médio do veículo de quatro portas? Adote 95% de confiança ao realizar na sua interpretação.

a)  Sim, pois as medianas não são iguais.
b)  Sim, pois os desvios padrões não são iguais.
c)  Não, pois ao p valor de 0,8884 não há evidências para rejeitar a hipótese nula de igualdade de médias, ou seja, não há diferença significativa entre o preço médio de veículos de duas portas em relação ao preço médio de veículos de quatro portas.
d)  Sim, pois o preço médio dos veículos de duas portas é 438,78 e o preço médio dos veículos de quatro portas é de 442,04.

```{r}
boxplot(dados$Preco ~ dados$Portas)
```

```{r}
#Test t de Student
t.test(dados$Preco ~ dados$Portas , 
       paired = FALSE, #amostras nao pareadas
       alternative = 'two.sided', #bilateral
       conf.level = 0.95 #95% de confianca
       )
```

### Pergunta 07: Explore a relação entre as variáveis Preço e Quilometragem, e responda: Pelo gráfico de dispersão, você identifica que existe relação linear entre o Preço e a Quilometragem? Se sim, a relação é positiva ou negativa?

a)  Existe relação, mas é uma relação quadrática.
b)  Sim, a relação é linear negativa, pois à medida que a quilometragem aumenta o preço diminui.
c)  Não existe relação entre as duas variáveis.
d)  Sim, a relação é positiva.

```{r}
plot(y = dados$Preco ,
     x = dados$Quilometragem,
     pch = 16)
```

### Pergunta 08: Explore a relação entre as variáveis Preço e Quilometragem, e responda: Obtenha o valor do coeficiente de correlação linear de Pearson entre o Preço e a Quilometragem. Qual a interpretação CORRETA?

a)  O coeficiente de correlação linear de Pearson é -0,82, isso nos informa que é uma correlação negativa alta.
b)  O coeficiente de correlação linear de Pearson é -0,82, isso nos informa que é uma correlação negativa baixa.
c)  O coeficiente de correlação linear de Pearson é -0,82, isso nos informa que é uma correlação positiva alta.
d)  O coeficiente de correlação linear de Pearson é -0,82, isso nos informa que não há correlação.

```{r}
cor(dados$Preco, dados$Quilometragem)
```

### Pergunta 09: Explore a relação entre as variáveis Preço e Quilometragem, e responda: Se tentarmos utilizar somente a Quilometragem para prever o valor do Preço, o quanto da variação do Preço a variável Quilometragem consegue explicar? Em outas palavras, interprete o R2 da regressão linear do Preço em função da Quilometragem.

a)  O R2 é de 67,76%, ou seja, a variável Quilometragem consegue explicar 67,76% da variação do Preço.
b)  O R2 é de 67,76%, ou seja, para cada quilometro aumentado, o Preço aumenta em média 67,76%.
c)  O R2 é de 67,76%, ou seja, para cada quilometro aumentado, o Preço diminui em média 67,76%.
d)  O R2 é de 67,76%, ou seja, para cada quilometro aumentado, o Preço aumenta em média 32,24% (1-0,6776).

```{r}
regressao_linear <- lm(Preco ~ Quilometragem, data = dados)
summary(regressao_linear)

```

### Pergunta 10: Explore a variável Quilometragem, e responda: Qual o valor do primeiro quartil e qual a sua interpretação CORRETA?

a)  O primeiro quartil é 747,5, isso nos diz que até 25% dos veículos alugados possuem quilometragem até 554,7.
b)  O primeiro quartil é 554,7, isso nos diz que até 50% dos veículos alugados possuem quilometragem até 554,7.
c)  O primeiro quartil é 554,7, isso nos diz que até 75% dos veículos alugados possuem quilometragem até 554,7.
d)  O primeiro quartil é 554,7, isso nos diz que até 25% dos veículos alugados possuem quilometragem até 554,7.

```{r}
summary(dados$Quilometragem)
```

### Pergunta 11: Explore a variável Quilometragem, e responda: Qual o valor do terceiro quartil e qual a sua interpretação CORRETA?

a)  O terceiro quartil é 925,2, isso nos diz que até 50% dos veículos alugados possuem quilometragem até 925,2.
b)  O terceiro quartil é 925,2, isso nos diz que até 25% dos veículos alugados possuem quilometragem até 925,2.
c)  O terceiro quartil é 925,2, isso nos diz que até 75% dos veículos alugados possuem quilometragem até 925,2.
d)  O terceiro quartil é 925,2, isso nos diz que até 75% dos veículos alugados possuem quilometragem até 719,3.

```{r}
summary(dados$Quilometragem)
```

### Pergunta 12: Explore a variável Quilometragem e responda: Qual é o valor do coeficiente de variação e qual a sua interpretação CORRETA?

a)  O coeficiente de variação é 27,74%, ou seja, os valores da variável quilometragem variam em média 27,74% em torno de sua média.
b)  O coeficiente de variação é 27,74%, ou seja, os valores da variável quilometragem variam em média 27,74% em torno do terceiro quartil.
c)  O coeficiente de variação é 27,74%, ou seja, os valores da variável quilometragem variam em média 27,74% em torno do desvio padrão.
d)  O coeficiente de variação é 27,74%, ou seja, os valores da variável quilometragem variam em média 27,74% em torno do primeiro quartil.

```{r}
sd(dados$Quilometragem) / mean(dados$Quilometragem)
```

### Pergunta 13: Explore a correlação entre o Dolar e o Preco, e responda: A correlação entre as duas variáveis é positiva ou negativa?

a)  A correlação é negativa.
b)  A correlação é positiva.
c)  Existe uma correlação cúbica.
d)  O gráfico de dispersão não apresenta nenhum padrão entre as duas variáveis, ou seja, na medida que o Dólar aumenta, o Preço não cresce nem decresce, ou seja, não há correlação entre as duas variáveis.

```{r}
plot(y = dados$Preco,
     x = dados$Dolar,
     pch = 16)

```

### Pergunta 14: Explore a correlação entre o Dolar e o Preco, e responda: Obtenha o coeficiente de correlação linear de Pearson entre o Dolar e o Preço. Qual a interpretação CORRETA?

a)  O valor do coeficiente de correlação linear de Pearson é -0,06, o que indica correlação positiva fraca.
b)  O valor do coeficiente de correlação linear de Pearson é -0,06, o que indica correlação negativa forte.
c)  O valor do coeficiente de correlação linear de Pearson é -0,06, que indica ausência de correlação linear.
d)  O valor do coeficiente de correlação linear de Pearson é -0,06, o que indica correlação negativa moderada.

```{r}
cor(dados$Preco, dados$Dolar)
```

### Pergunta 15: Explore a correlação entre o Dolar e o Preco, e responda: Se ajustarmos uma regressão linear entre o Dolar e o Preco, para tentar prever o Preço baseado no Dólar, seria possível?

a)  Seria possível, pois a estatística F é menor que 5%.
b)  Seria possível, pois o p valor do coeficiente beta do Dolar é acima de 5%.
c)  Seria possível, pois o valor do coeficiente beta é negativo -1,573.
d)  Não seria possível, pois o p valor do coeficiente beta do Dolar é de 0,77 (77%), ou seja, independente do nível de significância adotado, a variável Dolar não exerce influência significativa na variável Preco, portanto, não é possível prever o Preço baseado no Dólar.

```{r}
regressao_linear <- lm(Preco ~ Dolar, data = dados)
summary(regressao_linear)
```























