---
title: "Desafio - Modulo 01"
subtitle: "Autor - Anderson Pontes"
output: github_document
---

# Desafio - Módulo 01

## Enunciado: 

Uma empresa que trabalha com vendas em um e-commerce deseja estudar quais características (variáveis) dos seus clientes que impactam no consumo, ou seja, as variáveis que têm relação ao quanto o cliente consome (compra). Para este objetivo, foram selecionados aleatoriamente 29 clientes do banco de dados. Foram selecionadas seis variáveis para este estudo:

▪ Consumo (variável contínua medida em reais) – É a variável resposta, nos diz qual foi o consumo de cada cliente
▪ Estado Civil (variável categórica com três níveis) – Nos informa se o cliente é Casado, Divorciado ou Solteiro.
▪ Gênero (variável categórica com dois níveis) – Nos informa se o cliente faz parte do público masculino ou do público feminino.
▪ Idade (variável discreta medida em anos) – Nos informa a idade do cliente. 
▪ Renda Mensal (variável contínua medida em reais) – Nos informa a renda mensal do cliente.
▪ Possui Imóvel Próprio (variável categórica com dois níveis) – Nos informa se cliente possui imóvel próprio ou não.

```{r}
dados <- data.frame(
  Consumo = c(2595, 8470, 4007, 6734, 33628, 3903, 
              13444, 12560, 31176, 5435, 26736, 3728, 8684, 8356, 36936, 3744, 
              30420, 5958, 1019, 11688, 4442, 2640, 23888, 25844, 7430, 10276, 
              3381, 3512, 4957),
  Estado_Civil = c("Divorciado", "Casado", "Divorciado", 
                   "Casado", "Solteiro", "Divorciado", "Solteiro", "Solteiro", "Solteiro", 
                   "Casado", "Solteiro", "Divorciado", "Solteiro", "Solteiro", "Solteiro", 
                   "Divorciado", "Solteiro", "Divorciado", "Divorciado", "Solteiro", 
                   "Casado", "Solteiro", "Solteiro", "Solteiro", "Casado", "Solteiro", 
                   "Casado", "Casado", "Casado"), 
  Genero = c("Feminino", "Feminino", 
             "Masculino", "Feminino", "Feminino", "Feminino", "Feminino", 
             "Feminino", "Feminino", "Masculino", "Masculino", "Masculino", 
             "Feminino", "Feminino", "Masculino", "Masculino", "Feminino", 
             "Masculino", "Feminino", "Feminino", "Masculino", "Masculino", 
             "Masculino", "Masculino", "Masculino", "Feminino", "Feminino", 
             "Masculino", "Feminino"), 
  Idade = c(20.2585750236176, 32.1118436595569, 
            31.7467633607352, 37.8198500301827, 71.2083039792698, 29.7176362875943, 
            44.8093915220787, 35.8376118862763, 58.8385574663313, 39.9177951271474, 
            58.0550560477448, 21.778210059274, 31.7467633607352, 37.8198500301827, 
            71.2083039792698, 18.2385329827666, 61.5387187691615, 35.8376118862763, 
            20.2585750236176, 39.9177951271474, 37.9148802474609, 23.3568492662162, 
            54.9958059606044, 61.2973920327649, 34.58738731516, 29.7176362875943, 
            19.2584996796213, 20.2585750236176, 37.8080561311484), 
  Renda_Mensal = c(1985.88181437971,3769.2479179441, 2291.88059431382, 2390.40280655742, 8534.7173298783, 
                   2495.88975635737, 5714.55454591117, 5832.6343267674, 6882.89867212748, 
                   2099.31900110052, 6342.50934129081, 1941.14793399086, 3575.98064224822, 
                   3589.23716442208, 8534.7173298783, 2740.46957610393, 5714.55454591117, 
                   2390.40280655742, 1635.64603350165, 4364.56455252666, 1905.53820715893, 
                   2338.3086884437, 5832.6343267674, 6882.89867212748, 3842.53578942318, 
                   4919.14670791015, 2063.01440787432, 2380.55793401061, 1985.88181437971),
  Possui_Imovel_Proprio = c("Sim", "Sim", "Nao", "Sim", "Nao", 
                            "Nao", "Nao", "Sim", "Sim", "Nao", "Nao", "Nao", "Nao", "Nao", 
                            "Nao", "Sim", "Nao", "Sim", "Nao", "Nao", "Nao", "Sim", "Sim", 
                            "Nao", "Nao", "Nao", "Nao", "Nao", "Nao")
)

View(dados)

```

## Pergunta 01 - Explore a variável resposta, que é o Consumo, e responda: 

Pelo histograma, você diria que a variável segue uma distribuição normal?  

a) Sim, pois os dados são distribuídos simetricamente em torno do desvio padrão.
b) Sim, pois os dados se concentram entre a mediana e o terceiro quartil.
c) Sim, pois os dados se concentram entre o primeiro quartil e a mediana.
d) Não, pois os dados não são distribuídos simetricamente em torno de um valor central.

Histograma do consumo:

```{r}
hist(dados$Consumo)
```

## Pergunta 02 - Explore a variável resposta, que é o Consumo, e responda: 

Pelo boxplot, você consegue visualizar algum outlier?  

a) Não, pois há somente 4 pontos acima do limite superior.
b) Sim, há pontos outliers tanto acima do limite superior quanto do limite inferior.
c) Sim, há pontos outliers acima do limite superior.
d) Não, pois apesar de ter pontos acima do limite superior, também deveria ter abaixo do limite inferior para se considerar outlier.

Boxplot do consumo:

```{r}
boxplot(dados$Consumo)
```

## Pergunta 03 - Explore a variável resposta, que é o Consumo, e responda: 

Qual é o valor do primeiro quartil e terceiro quartil? 

a) Pelo fato de a variável não seguir uma distribuição normal, não é possível calcular o primeiro e o terceiro quartil.
b) Os valores do primeiro e terceiro quartil são 3903 e 13444, respectivamente, significa que 25% dos clientes consomem até 3903 e 75% dos clientes consomem até 13444.
c) Os valores do primeiro e terceiro quartil são 1019 e 7430, respectivamente, significa que 25% dos clientes consomem até 1019 e 75% dos clientes consomem até 7430.
d) Os valores do primeiro e terceiro quartil são 7430 e 36936, respectivamente, significa que 25% dos clientes consomem até 7430 e 75% dos clientes consomem até 36936

Estatisticas descritivas do consumo

```{r}
summary(dados$Consumo)
```

## Pergunta 04 - Suspeita-se que a variável Estado Civil está associada com o fato de o cliente Possuir Imóvel Próprio. Investigue a relação entre essas duas variáveis e responda:

Através do teste qui-quadrado, existe relação significativa entre o Estado Civil e o fato do cliente Possuir Imóvel Próprio? Justifique sua resposta.  Adote 90% de confiança ao realizar suas interpretações. 


a) O qui-quadrado calculado foi de 0,6329, que é abaixo de 0,90, portanto, há evidências para rejeitar a hipótese nula.
b) Os graus de liberdade (df) foram de dois, e não é possível realizar um teste qui-quadrado com dois graus de liberdade, portanto, a resposta é inconclusiva.
c) Ao p valor de 72,87%, não há evidências para rejeitar a hipótese nula de independência entre as variáveis, ou seja, o Estado Civil não tem associação significativa com o fato de o cliente ter ou não ter Imóvel Próprio.
d) Ao p valor de 72,87%, há evidências para rejeitar a hipótese nula de independência entre as variáveis, ou seja, o Estado Civil possui associação significativa com o fato de o cliente ter ou não ter Imóvel Próprio.

Gera tabela de contigencia entre Estado Civil e Possui Imovel Proprio

```{r}
tabela_contigencia <- table(dados$Estado_Civil, dados$Possui_Imovel_Proprio)

tabela_contigencia

plot(tabela_contigencia)
```

Realiza  teste qui-quadrado

```{r}
chisq.test(tabela_contigencia) #ignore a mensagem de warning de vermelho
```

## Pergunta 05 - Explore a relação entre as variáveis Consumo e Possui Imóvel Próprio, e responda: 

Através de um teste t de Student para amostras independentes, existe diferença significativa entre o consumo médio do público que possui imóvel próprio quando comparado com o consumo médio do público não possui imóvel próprio? Adote 95% de confiança ao realizar suas interpretações. 

a) Com 17.47 graus de liberdade, temos evidências para rejeitar a hipótese nula de igualdade de médias, ou seja, o consumo de quem tem imóvel próprio é estatisticamente diferente do consumo de quem não tem imóvel próprio.
b) Ao p valor de 72,26%, há evidências para rejeitar a hipótese nula de igualdade de médias, ou seja, a média do consumo de quem tem imóvel próprio é estatisticamente diferente da média de consumo de quem não tem imóvel próprio.
c) Ao p valor de 72,26%, não há evidências para rejeitar a hipótese nula de igualdade de médias, ou seja, a média do consumo de quem tem imóvel próprio não é estatisticamente diferente da média de consumo de quem não tem imóvel próprio.
d) É estatisticamente diferente, pois o consumo médio de quem não tem imóvel próprio é de 12391,3 e quem tem imóvel próprio é de 10862,78.


```{r}
boxplot(dados$Consumo ~ dados$Possui_Imovel_Proprio)
```

Teste t

```{r}
#Test t de Student
t.test(dados$Consumo ~ dados$Possui_Imovel_Proprio , 
       paired = FALSE, #amostras nao pareadas
       alternative = 'two.sided', #bilateral
       conf.level = 0.95 #95% de confianca
)
```

## Pergunta 06 - Explore a relação entre as variáveis Consumo e Idade, e responda: 

Pelo gráfico de dispersão, você identifica que existe relação linear entre o Consumo e a Idade? Se sim, a relação é positiva ou negativa? 

a) Sim, existe uma correlação linear positiva, pois à medida que a idade aumenta o consumo também aumenta.

b) , existe uma correlação linear negativa, pois à medida que a idade aumenta o consumo também aumenta.

c) Não existe correlação.

```{r}
plot(y = dados$Consumo ,
     x = dados$Idade,
     pch = 16)
```

## Pergunta 07 - Explore a relação entre as variáveis Consumo e Idade, e responda: 

Obtenha o valor do coeficiente de correlação linear de Pearson entre o Consumo e a Idade e interprete. Marque a alternativa CORRETA. 

a) O coeficiente de correlação linear de Pearson entre o Consumo e a Idade é de 0,93, que é uma correlação positiva forte.
b) O coeficiente de correlação linear de Pearson entre o Consumo e a Idade é de 0,93, que é uma correlação negativa fraca.
c) O coeficiente de correlação linear de Pearson entre o Consumo e a Idade é de 0,93, que é uma correlação positiva fraca.
d) O coeficiente de correlação linear de Pearson entre o Consumo e a Idade é de 0,93, que é uma correlação negativa forte.

calculando a correlação:

```{r}
cor(dados$Consumo, dados$Idade)
```

## Pergunta 08 - Explore a relação entre as variáveis Consumo e Idade, e responda: 

Se tentarmos utilizar somente a Idade para prever o Consumo, o quanto da variação do Consumo a variável Idade consegue explicar? Em outras palavras, interpretar o R2 da regressão linear do Consumo em função da Idade. 

a) O R2 é de 88,34%, ou seja, para cada aumento unitário na idade, o Consumo aumenta em média 11,66% (1-0,8834).
b) O R2 é de 88,34%, ou seja, para cada aumento unitário na idade, o consumo diminui em média 88,34%.
c) O R2 é de 88,34%, ou seja, a Idade consegue explicar 88,34% da variação do Consumo.
d) O R2 é de 88,34%, ou seja, para cada aumento unitário na idade, o Consumo aumenta em média 88,34%.

Ajuste regressao linear do Consumo em funcao da Idade

```{r}
regressao_linear <- lm(Consumo ~ Idade, data = dados)
summary(regressao_linear)
```

## Pergunta 09 - Explore a relação entre as variáveis Consumo e Idade, e responda: 

Execute um teste de normalidade para regressão linear entre Consumo e Idade e, de acordo com os resultados, informe se os resíduos seguem ou não seguem uma distribuição normal. Adote 95% de confiança. 

a) Ao p valor de 24,15%, há evidências para rejeitar a hipótese de normalidade, ou seja, os resíduos não seguem uma distribuição normal
b) Ao p valor de 24,15%, só rejeitaríamos a hipótese de normalidade caso o nível de confiança fosse de 99%. Portanto o teste é inconclusivo.
c) Ao p valor de 24,15%, só rejeitaríamos a hipótese de normalidade caso o nível de confiança fosse de 90%. Portanto o teste é inconclusivo.
d) Ao p valor de 24,15%, não há evidências para rejeitar a hipótese de normalidade, ou seja, os resíduos seguem uma distribuição normal.

Teste de normalidade para os residuos da regressao

```{r}
shapiro.test(regressao_linear$residuals)
```
```{r}
hist(regressao_linear$residuals)
```



## Pergunta 10 - Explore a variável Renda Mensal e responda: 

Qual o valor do primeiro quartil e qual a sua interpretação CORRETA? 

a) O primeiro quartil é 2292, isso nos diz que 50% dos clientes têm renda mensal até 2292 e os outros 50% têm renda mensal acima desse valor
b) O primeiro quartil é 3576, isso nos diz que 25% dos clientes têm renda mensal de até 3576.
c) O primeiro quartil é 2292, isso nos diz que 75% dos clientes têm renda até 2292 e 25% têm renda acima desse valor.
d) O primeiro quartil é 2292, isso nos diz que 25% dos clientes têm renda mensal de até 2292.

```{r}
summary(dados$Renda_Mensal)
```

## Pergunta 11 - Explore a variável Renda Mensal e responda: 

Qual o valor da mediana e qual a sua interpretação CORRETA? 

a) O mediana é 3576, isso nos diz que 75% dos clientes têm renda até 3576 e 25% têm renda acima desse valor.
b) O valor da mediana é 3576, isso nos diz que 50% dos clientes têm renda até 3576 e os outros 50% têm renda maior que 3576.
c) O valor da mediana é 3576, isso nos diz que o cliente que tem a maior renda possui renda de 3576.
d) A mediana é 3576, isso nos diz que 25% dos clientes têm renda mensal de até 3576.

```{r}
summary(dados$Renda_Mensal)
```

## Pergunta 12 - Ajuste uma Regressão linear do Consumo em função da Idade e Renda Mensal, e responda: 

O modelo de regressão linear ajustado é válido? 


a) Sim, pois p valor do teste F é aproximadamente zero, então há evidências para rejeitar a hipótese de que o modelo ajustado não é válido.
b) Não, pois p valor do teste F é aproximadamente zero, então não há evidências para rejeitar a hipótese de que o modelo ajustado não é válido.
c) Não, pois a estatística F obtida foi de 235,6 com apenas dois graus de liberdade no numerador e 26 no denominador.
d) Não, pois não se pode ajustar uma regressão linear com apenas dois preditores.

```{r}
regressao_linear <- lm(Consumo ~ Idade + Renda_Mensal, data = dados)
summary(regressao_linear)
```

## Pergunta 13 - Ajuste uma Regressão linear do Consumo em função da Idade e Renda Mensal, e responda: 

Marque a alternativa com a interpretação CORRETA do coeficiente Beta da variável Idade. 

a) O coeficiente Beta da variável idade é de 3,48, isso nos diz que a idade explica 3,48% da variação do consumo.
b) O coeficiente Beta da variável idade é de 3,48, isso nos diz que a idade não é uma variável significativa e deve ser removida do modelo.
c) O coeficiente Beta da variável idade é de 3,48, ou seja, mantendo as demais variáveis constantes, a cada aumento unitário na idade, o consumo aumenta em média 3,48 unidades.
d) O coeficiente Beta da variável idade é de 3,48, isso nos diz que teremos um coeficiente de correlação de Pearson de 0,48.


## Pergunta 14 - Ajuste uma Regressão linear do Consumo em função da Idade e Renda Mensal, e responda: 

Marque a alternativa com a interpretação CORRETA do coeficiente Beta da variável Renda Mensal. 


a) O coeficiente Beta da variável Renda Mensal é de 2,62, isso nos diz que teremos um coeficiente de correlação de Pearson de 0,62.
b) O coeficiente Beta da variável idade é de 2,62, isso nos diz que a Renda Mensal explica 2,62% da variação do consumo.
c) O coeficiente Beta da variável idade é de 2,62, isso nos diz que a Renda Mensal não é uma variável significativa e deve ser removida do modelo.
d) O coeficiente Beta da variável Renda Mensal é de 2,62, ou seja, mantendo as demais variáveis constantes, a cada aumento unitário na Renda Mensal, o consumo aumenta, em média, 2,62 unidades.

## Pergunta 15 - Ajuste uma Regressão linear do Consumo em função da Idade e Renda Mensal, e responda: 

Como os valores t são obtidos? (coluna t value) 

a) Dividindo a coluna Estimate pela coluna Pr(>|t|).
b) Elevando ao quadrado os valores da coluna Estimate.
c) Tomando a raiz quadrado dos valores da coluna Estimate.
d) Dividindo a coluna Estimate pela coluna Std. Error.
